【裁判字號】    98,台上,472
【裁判日期】    980319
【裁判案由】    請求損害賠償
【裁判全文】
最高法院民事判決              九十八年度台上字第四七二號
上  訴  人  甲○○
訴訟代理人  鍾開榮律師
上  訴  人  國防大學國防醫學院三軍總醫院
法定代理人  丙○○
上  訴  人  乙○○
共      同
訴訟代理人  吳旭洲律師
            余盈鋒律師
            林譽恆律師
上列當事人間請求損害賠償事件，兩造對於中華民國九十七年一
月十五日台灣高等法院第二審判決（九十四年度醫上字第八號）
，各自提起上訴，本院判決如下：
    主  文
原判決關於駁回上訴人甲○○請求上訴人國防大學國防醫學院三
軍總醫院、乙○○連帶給付新台幣五百七十萬一千五百二十一元
本息之上訴，及命上訴人國防大學國防醫學院三軍總醫院、乙○
○連帶給付，暨各該訴訟費用部分廢棄，發回台灣高等法院。
    理  由
本件上訴人甲○○主張：伊因視力模糊，於民國九十一年三月十
三日至對造上訴人國防大學國防醫學院三軍總醫院（下稱三軍總
醫院）汀洲路院區就醫，由其所僱用眼科專科醫師即對造上訴人
乙○○負責診治。惟乙○○在伊住院及每週一次門診治療期間，
非但未能診斷出伊係黴菌感染，僅給予類固醇治療，致伊病情惡
化，且同年四月十九日門診經伊告知雙眼注射高用量類固醇後已
看不見，亦未重新評估，直至五月三日回診始轉由訴外人即同院
另位醫師蔡明霖檢查。伊之雙眼因乙○○延誤病情而失明，受有
支出醫藥費新台幣（下同）一萬七千三百六十三元及減少勞動能
力四百三十四萬一千五百四十元暨非財產上三百八十萬元等損害
，共八百十五萬八千九百零三元等情，除已判決甲○○敗訴確定
之醫藥費一萬三千八百七十三元外，爰依民法第一百八十四條第
一項前段、第二項、第一百八十八條第一項前段、第一百九十一
條之三、第二百二十七條之一、第二百二十四條、消費者保護法
第七條之規定，求為命三軍總醫院、乙○○連帶給付八百十四萬
五千零三十元，並自九十四年四月二十八日起計付法定遲延利息
之判決。
上訴人三軍總醫院及乙○○則以：甲○○於九十一年三月十四日
至三軍總醫院就診時之病情，依臨床經驗應考慮急性葡萄膜炎或
急性眼內炎，而甲○○既未接受眼睛手術或外傷，且於眼前房及
玻璃體採樣檢查均無異樣，則乙○○將眼內炎排除，診斷甲○○
罹患急性葡萄膜炎，給予類固醇治療，自符合醫療常規，並已盡
重新評估之義務。乙○○對甲○○所為醫療行為，無何違失或不
完全給付之情事，甲○○請求乙○○及三軍總醫院應負侵權行為
及債務不履行之連帶賠償責任，顯屬無據等語，資為抗辯。
原審將第一審就上開部分所為甲○○敗訴之判決一部廢棄，改判
命三軍總醫院、乙○○連帶給付二百四十四萬三千五百零九元本
息，及維持其餘部分判決，駁回甲○○此部分之上訴，係以：甲
○○因視力模糊，於九十一年三月十三日至三軍總醫院之汀洲路
院區就醫，由其所僱用眼科專科醫師乙○○負責診治。經查依據
行政院衛生署醫事審議委員會鑑定書（下稱衛生署醫審會）及中
華民國眼科醫學會（下稱眼科學會）九十六年四月二十六日中眼
台（96）字第七四號函，乙○○在甲○○未接受眼睛手術或外傷
及於眼前房及玻璃體採樣檢查均無異樣之情形下，將其病情依臨
床經驗應考慮之眼內炎排除，診斷為個人體質關係所引起之急性
葡萄膜炎，而給予類固醇治療，雖合乎醫療常規，且導致甲○○
眼睛失明之黴菌感染，亦非乙○○給予類固醇治療始產生，尚難
以乙○○未立即診斷出甲○○係黴菌感染及給予類固醇治療，認
為有過失。但衛生署醫審會鑑定書記載病情對類固醇反應不如預
期，應重新評估，而甲○○於九十一年四月十七日依約至三軍總
醫院內湖院區回診並接受類固醇注射後不適，既聯絡乙○○，並
於同年月十九日回診時告知乙○○其兩眼幾乎看不到，可見病情
已有顯著變化，甚至已危及左眼，則乙○○當時應予重新評估，
進行必要處置，卻未重新評估，延誤治療時機，致甲○○雙眼因
黴菌增長而全盲，即有過失。依民法第一百八十四條第一項前段
、第一百八十八條第一項前段規定，乙○○及其僱用人三軍總醫
院對於甲○○所受損害自應負連帶賠償責任。甲○○主張其因雙
眼失明而受有非財產上損害三百八十萬元及喪失勞動能力四百三
十四萬一千五百四十元，暨因乙○○之醫療行為疏失，致支出醫
藥費三千四百九十元，或屬相當，或有薪資條、薪資平均表及單
據可證。惟甲○○未依約於九十一年四月二十三日回診，且同年
五月三日回診時亦拒絕乙○○再住院治療之建議，顯與有過失，
爰審酌甲○○之病例臨床上少有，且係個人體質問題等情，乙○
○應負之過失比例以十分之三為適當，亦即其與三軍總醫院應連
帶賠償之數額為二百四十四萬三千五百零九元。從而甲○○請求
乙○○及三軍總醫院應連帶給付二百四十四萬三千五百零九元及
自九十四年四月二十八日起算之法定遲延利息，自屬正當，應予
准許；逾此範圍之請求，則非正當，不應准許等詞，為其判斷之
基礎。
惟查文獻上一般認為葡萄膜炎治療三個月後，係重新評估急性問
題是否改善之合理時機（見原審卷第一三０頁之眼科學會函說明
二、１），證人即馬偕紀念醫院醫師陳立仁亦證稱：給予類固醇
治療後，應於何時重新評估有無效果，並無定論，但伊會以四至
六週為一個單位等語（見同上卷一六七頁背面），而乙○○於九
十一年三月十四日甲○○住院後，對其施予類固醇治療，至同年
四月十九日甲○○回診時，既未逾上開文獻及證人所謂之三個月
或六週，甚至原審認定乙○○當日與甲○○約定四日後即同年月
二十三日回診，則乙○○於九十一年四月十九日未重新評估類固
醇治療方式，是否有過失，自有再推求之餘地。次按法院因被害
人與有過失而酌減賠償金額時，應斟酌雙方原因力之強弱及過失
之輕重。陳立仁醫師及九十一年四月十九日陪同甲○○就診之陳
佳佩分別證稱：以類固醇治療無法達到預期效果時，伊會先取樣
檢驗，住院與否並非重點；當日乙○○告知甲○○須長時間吃藥
及點眼藥水，非短時間能痊癒，眼睛失明沒那麼容易各等語（見
同上卷一六八頁正面及第一審第三卷第二八頁），且甲○○於九
十一年五月三日回診時拒絕乙○○住院建議後，仍依約於同年月
六日回診抽血檢查，嗣並積極前往台灣大學醫學院附設醫院、馬
偕紀念醫院就醫，因此甲○○未依約於九十一年四月二十三日回
診及於同年五月三日回診時拒絕乙○○之住院建議，縱有過失，
其比例是否高達十分之七，亦非無疑。乃原審就上開各項未予細
究，遽以前揭理由，而為兩造各一部敗訴之判決，自屬可議。兩
造上訴論旨，分別指摘原判決於其不利部分為不當，求予廢棄，
均有理由。
據上論結，本件兩造上訴均有理由。依民事訴訟法第四百七十七
條第一項、第四百七十八條第二項，判決如主文。
中    華    民    國  九十八  年    三    月   十九   日
                      最高法院民事第七庭
                          審判長法官  劉  福  來
                                法官  陳  國  禎
                                法官  陳  重  瑜
                                法官  吳  麗  女
                                法官  簡  清  忠
      本件正本證明與原本無異
                                      書  記  官
中    華    民    國  九十八  年    三    月  三十一  日
                                                      Ｅ


司法院資訊處製作；財團法人民間司法改革基金會備份。
